臺灣臺北地方法院民事判決  
110年度簡上字第150號
111年8月24日辯論終結
上  訴  人  亞艇國際有限公司




法定代理人  張恩松  
訴訟代理人  陳佳鴻律師
複  代理人  江孟洵律師
被  上訴人  林志錦即異念科技企業社




上列當事人間請求返還買賣價金等事件，上訴人對於中華民國10
9年12月23日本院臺北簡易庭109年度北簡字第2903號第一審判決
不服，提起上訴，本院判決如下：
    主      文
一、上訴駁回。
二、第二審訴訟費用由上訴人負擔。
    事實及理由
壹、程序部分
　　按簡易程序第二審為訴之變更或追加，非經他造同意，不得
    為之，但請求之基礎事實同一者，不在此限，民事訴訟法第
    436條之1第3項準用第446條第1項但書、同法第255條第1項
    第2款規定甚明。本件上訴人上訴後，就請求被上訴人賠償
    「DTS電子油門/換檔系統（下稱系爭系統）」部分，變更以
    民法第227條第2項為請求權基礎（見本院卷第196頁），經
    核上訴人所為變更係基於同一基礎事實，揆諸上開規定，自
    應准許。
貳、實體部分
一、上訴人起訴主張：兩造於民國107年6月12日簽立MERCURY引
    擎買賣合約書（下稱系爭契約），約定上訴人以新臺幣（下
    同）40萬元之價格，向被上訴人購買美國MERCURY 175XL DF
    I 2S全新庫存機之引擎1部（引擎號碼：1B737450號，下稱
    系爭引擎）安裝在貝貝公主號（下稱系爭船舶）。詎被上訴
    人未依系爭契約第4條履行「下水性能測試調校」，僅以「
    水桶接水」方式測試，經數次催告仍不予置理，致上訴人無
    法辦理驗船，於107年8月17日進口後2個月內交船予訂購客
    戶，無法達成系爭契約之目的，則依民法第255條規定，上
    訴人不待催告即可解除系爭契約，爰以起訴狀繕本之送達對
    被上訴人為解除系爭契約之意思表示，並依民法第259條規
    定，請求被上訴人返還上訴人已給付之系爭引擎買賣價金40
    萬元；又被上訴人變更系爭引擎操控系統時，擅自取走系爭
    船舶原配備之系爭系統，致上訴人另行購買系爭系統而支出
    額外費用，上訴人自得依民法第227條第2項規定，請求被上
    訴人賠償系爭系統費用66,665元，合計被上訴人應給付上訴
    人466,665元（計算式：400,000＋66,665＝466,665）等語。
二、被上訴人則以：兩造於驗船當日協議以「水桶接水」方式取
    代「下水性能測試調校」，且上訴人於驗收完成後，當日交
    付尾款予被上訴人，被上訴人自已履行契約所定之附隨義務
    ，無債務不履行之情事，上訴人主張解除系爭契約，並請求
    返還價金，要無理由。又上訴人法定代理人已同意被上訴人
    取走系爭系統，故上訴人請求被上訴人賠償系爭系統費用，
    亦屬無據等語資為抗辯。
三、原審為上訴人敗訴之判決，上訴人不服，提起上訴，其聲明
    為：㈠、原判決廢棄；㈡、被上訴人應給付上訴人466,665元
    ，及自起訴狀繕本送達翌日起至清償日止，按年息5％計算之
    利息；㈢、願供擔保請准宣告假執行。被上訴人答辯聲明則
    為：上訴駁回。
四、兩造不爭執事實（見本院卷第241至242頁）：
㈠、兩造於107年6月12日簽立系爭契約，約定上訴人以40萬元之
    價格，向被上訴人購買系爭引擎、配件（包括原廠機油2箱
    、油接頭1個、鋁合金螺槳1 個、燃油濾心、機油箱）（包
    含運送、安裝及發票稅）（見原審卷㈠第25、237 頁）。
㈡、上訴人於107年6月12日簽約時，給付被上訴人訂金32萬元，
    復於同年9月14日系爭引擎安裝完成後，開立面額8萬元之支
    票予被上訴人，上訴人已付清系爭契約所約定之買賣價金40
    萬元（見原審卷㈠第27、277 頁）。
㈢、被上訴人交付之系爭引擎原廠出廠時即為線控系統引擎，被
    上訴人並請訴外人激準股份有限公司（下稱激準公司）於10
    7年10月23日寄送系爭引擎之船用引擎來源證明書、進口報
    單予上訴人，並經上訴人於翌（24）日收受（見原審卷㈠第3
    45 至348 頁、原審卷㈡第19、31至37頁）。
㈣、被上訴人於107年10月23日寄送系爭契約之發票予上訴人，並
    經上訴人於翌日收受（見原審卷㈠第27、347 至348 頁）。
    　　　
五、本件爭點：
㈠、上訴人得否依民法第259條規定，請求被上訴人返還買賣價金
    40萬元？
  1.被上訴人有無民法第227條之不完全給付情事？（兩造有無
    約定以「水桶接水」方式取代「下水性能測試調校」？）
  2.如被上訴人有不完全給付之情事，上訴人依民法第255條規
    定解除契約是否合法？
㈡、上訴人得否依民法第227條第2項規定，請求被上訴人賠償系
    爭系統費用66,665元？（上訴人有無同意被上訴人取走系爭
    系統？）
六、本院之判斷：
㈠、上訴人不得請求被上訴人返還買賣價金40萬元：　
  1.按依契約之性質或當事人之意思表示，非於一定時期為給付
    不能達其契約之目的，而契約當事人之一方不按照時期給付
    者，他方當事人得不為前條之催告，解除其契約；契約解除
    時，當事人雙方回復原狀之義務，除法律另有規定或契約另
    有訂定外，由他方所受領之給付物，應返還之，民法第255
    條、第259條第1款分別定有明文。又契約之給付義務固可區
    分為主給付義務、從給付義務、附隨義務三種類型，惟參之
    民法第227條規定及立法理由，已明確區分「給付利益」與
    「完整利益」之損害（即「瑕疵給付」與「加害給付」），
    對照前開民法第255條規定，可見何種契約義務之違反與契
    約之解除並無必然關連，重點在於給付利益與完整利益損害
    之區分，且給付利益損害係以契約目的能否達成，決定契約
    可否解除（參考陳自強，契約責任歸責事由之再構成－契約
    法之現代化I，臺北：元照，101年，頁295至297）。
  2.觀諸系爭契約第4條明載：「甲方（即被上訴人）須負責將
    引擎運送至乙方（即上訴人）地點進行安裝，引擎本身若有
    瑕疵，甲方將負責無償修復。下水性能調校完成，甲方通知
    乙方船隻請國外出口前就已經安裝合用儀表、轉向、操控系
    統，並將相關管路預留至船尾，如因乙方未配合好產生多次
    施工，需配合甲方時間另行安排施工時間」（見原審卷㈠第2
    5頁）。上訴人主張被上訴人未履行下水性能測試調校，致
    其購買其他引擎，因上訴人所受損害為「履行利益（即給付
    利益）之損害」，依上開說明，上訴人得否解除契約，端視
    被上訴人有無未盡其下水性能測試調校之義務、該義務之違
    反是否使兩造間買賣契約之目的無法達成。
  3.參之系爭船舶自國外輸入辦理註冊前，應由交通部航港局認
    可之驗證機構施行檢查及丈量等驗證後，再向遊艇船籍港或
    註冊地所在之航政機關辦理註冊或登記事宜，系爭船舶辦理
    註冊登記時檢附之遊艇管理規則驗證檢查表第8條8-1並記載
    ：「遊艇應施行入塢、上架、上坡或吊岸，以檢查船殼外板
    艉肋材、舵、推進器、艉軸套及所有之通海裝置包括海水閥
    體及其附屬裝置等。註：上架檢查」等情，有交通部航港局
    109年6月30日航北字第1093102866號函及所附小船註冊登記
    簿、遊艇註冊申請書、自用遊艇驗證報告、遊艇管理規則驗
    證檢查表為憑（見原審卷㈠第157至165頁），上開檢查表項
    目亦為遊艇管理規則第8條第1項第1款、第9條第1項第1款所
    明定，足見遊艇並無制式之下水性能測試調校方法，系爭契
    約亦未約定應採取之下水性能測試調校方法及使用之工具甚
    明。
  4.據證人即被上訴人之妻陳惠鈴於原審具結證稱：被上訴人於
    107年9月12日在上訴人公司安裝引擎，共安裝3日，107年9
    月14日係為測試給上訴人法定代理人看，因測試通過而收受
    尾款；安裝引擎時，船舶在架上、引擎在水裡；安裝船舶完
    畢後，因測試引擎必須有水，上訴人法定代理人遂持藍色大
    水桶裝滿水，專門測試引擎等語（見原審卷㈠第201、203頁
    ），上訴人法定代理人於原審亦陳稱其有看見引擎發動，被
    上訴人所提照片係其觀察進水孔在水桶內可否吸入水發動引
    擎等語明確（見原審卷㈡第72、74頁），且有被上訴人所提
    現場照片為憑（見原審卷㈠第341頁），堪信被上訴人先後進
    行安裝、測試引擎程序，且以水桶接水方式對系爭引擎進行
    測試無疑。
  5.徵之系爭契約第3條就系爭引擎之買賣價金，約明簽約時上
    訴人給付被上訴人訂金32萬元，系爭引擎送至安裝地點前，
    上訴人付清尾款8萬元（見原審卷㈠第25頁）；上訴人法定代
    理人於107年8月27日向被上訴人表明：「…我們裝完也可先
    行下水試等他們」，後經被上訴人表示：「貨到裝好，收現
    ，或即期票」，上訴人法定代理人則稱：「裝好試好沒問題
    ，即期沒問題」等情，有上訴人法定代理人與被上訴人之LI
    NE對話紀錄可稽（見原審卷㈠第333頁），上訴人於107年6月
    12日簽約時，給付被上訴人訂金32萬元，嗣於同年9月14日
    開立面額8萬元支票予被上訴人，亦有統一發票、支票1紙在
    卷可證（見原審卷㈠第27、277頁），則由被上訴人於107年9
    月14日以水桶接水方式進行下水性能測試調校後，上訴人旋
    即於同日開立尾款支票予被上訴人之舉，足徵上訴人係因被
    上訴人安裝及測試系爭引擎完畢，始給付被上訴人尾款，至
    為明確。
  6.被上訴人既已安裝、以水桶接水方式測試系爭引擎，並經上
    訴人給付價金尾款，堪認「水桶接水測試」為兩造約定之「
    下水性能測試調校」方式，上訴人一再主張「水桶接水」非
    屬下水性能測試調校方式云云，難認有據。被上訴人業以「
    水桶接水測試」盡其下水性能測試調校之契約義務，上訴人
    自不得以被上訴人未履行該義務而有不完全給付情事，且該
    違反使契約目的無法達成，依民法第255條規定主張解除契
    約。是上訴人依民法第259條第1款規定，請求被上訴人返還
    已給付之買賣價金，要屬無據，應予駁回。
㈡、上訴人不得請求被上訴人賠償系爭系統費用66,665元：
    按因可歸責於債務人之事由，致為不完全給付者，債權人得
    依關於給付遲延或給付不能之規定行使其權利；因不完全給
    付而生前項以外之損害者，債權人並得請求賠償，民法第22
    7條第1、2項分別定有明文。上訴人雖主張被上訴人未經其
    同意，擅自取走系爭系統，構成不完全給付云云。惟上訴人
    法定代理人於原審明確陳稱：被上訴人安裝引擎至船上時，
    有打電話告知我原本裝在船上之引擎遙控把手與購買之引擎
    不合，必須更換引擎遙控把手，我說不能使用只能換，請被
    上訴人處理，而因拔下來之原引擎遙控把手我用不到，故我
    沒有管，默示由被上訴人處理等語稽詳（見原審卷㈡第68至6
    9頁），證人陳惠鈴於原審亦證稱：上訴人法定代理人要求
    被上訴人多花一些時間將引擎安裝、測試完成，待引擎安裝
    、測試完成，被上訴人即可攜走拆卸之物品，此係因被上訴
    人多花2天餘之施工時間，上訴人法定代理人不願額外給付
    工資，故拆卸之零件供被上訴人取走，類似工資之代價等語
    （見原審卷㈠第200、202頁），可見上訴人同意被上訴人取
    走系爭系統，並以之作為工資之代價。被上訴人無違反債之
    本旨之不完全給付情事，上訴人自不得依民法第227條第2項
    規定，請求被上訴人賠償系爭系統之價值。
七、綜上所述，兩造未約定系爭引擎下水性能測試調校之方法，
    被上訴既已完成系爭引擎之安裝，且以水桶接水方式對系爭
    引擎進行下水性能測試調校，並經上訴人給付買賣價金尾款
    ，可見被上訴人已盡其下水性能測試調校之契約義務。又上
    訴人同意被上訴人取走系爭系統，被上訴人自無不完全給付
    情事。從而，上訴人主張對被上訴人解除系爭契約，並依民
    法第259條規定，請求被上訴人返還上訴人買賣價金40萬元
    ，以及依民法第227條第2項規定，請求被上訴人賠償系爭系
    統費用66,665元，均屬無據，應予駁回。原審為上訴人敗訴
    之判決，核無違誤。上訴意旨猶執前詞指摘原判決不當，求
    予廢棄改判，為無理由，應予駁回。
八、本件事證已臻明確，兩造其餘攻擊、防禦方法及所提證據，
    經核均與判決結果不生影響，爰不一一論列，併此敘明。
九、據上論結，本件上訴為無理由，依民事訴訟法第436條之1第
    3項、第463條、第385條第1項前段、第449條第1項、第78條
    ，判決如主文。
中　　華　　民　　國　　111 　年　　9 　　月　　7 　　日
                  民事第八庭  審判長法  官  鄭佾瑩
                                    法  官  陳威帆
                                    法  官  吳佳樺
以上正本係照原本作成。
不得上訴。
中　　華　　民　　國　　111 　年　　9 　　月　　7 　　日
                                    書記官  黃湘茹